臺灣高等法院臺中分院交通事件裁定　100年度交抗字第958號
抗　告　人
即受處分人　陳信守
上列抗告人因違反道路交通管理處罰條例案件，不服臺灣臺中地
方法院中華民國100年10月13日所為裁定（100年度交聲字第1385
號），提起抗告，本院裁定如下：
    主    文
原裁定不利於抗告人部分撤銷，發回臺灣臺中地方法院。
    理    由
一、本件抗告人即受處分人陳信守（下簡稱為受處分人）之抗告
    意旨略以：(1)攔查時執勤員警未出示雷射槍測速器之數據給
    受處分人查看，即要求受處分人簽收罰單，受處分人不服而
    拒簽。(2)若單憑警察說違規就得罰錢，也用不著測速器，直
    接於路旁開罰單即可。(3)攔查時受處分人左前方另有一部車
    同時被攔，但對方並沒有停車受檢，只有受處分人停車受檢
    ，是否警察為了業績而將錯就錯。(4)受處分人車上裝有GPS
    導航系統，受處分人駕駛時亦保持速限，不可能超速，爰請
    求撤銷原裁定等語。
二、原裁定意旨略以：(一)按汽車行駛高速公路及快速公路，應依
    速限標誌指示，高速公路及快速公路交通管制規則第5條第1
    項前段定有明文。又汽車行駛於高速公路、快速公路及設站
    管制之道路，不遵使用限制、禁止、行車管制及管理事項之
    管制規則而有行車速度超過規定之最高速限或低於規定之最
    低速限者，處汽車駕駛人3000元以上9000以下罰鍰，並記違
    規點數1點，亦為道路交通管理處罰條例第33條第1項第1款
    、第63條第1項第1款所明定。(二)受處分人於99年9月8日18時
    15分許，駕駛車牌號碼5312-ZG 號自用小客車，在國道一號
    高速公路南向111公里處，經內政部警政署國道公路警察局
    第二警察隊造橋分隊警員以雷射測速槍測得其行車時速122
    公里，限速100公里，超速22公里，而予攔停並當場製單舉
    發，有內政部警政署國道公路警察局公警局交字第Z0000000
    0號舉發違反道路交通管理事件通知單附卷可憑。(三)雖受處
    分人否認違規，惟依卷內內政部警政署國道公路警察局第二
    警察隊100年4月25日公警二交字第1000271046號書函所載：
    「三、查雷射測速係經濟部標準檢局檢定合格之精密儀器（
    器號：LP02257），偵測時以雷射光束瞄準同時於車道行駛
    車輛中之單一目標車進行偵測，不受其他車道上行駛中之車
    輛干擾及當時道路車流量之影響，惟該測速儀器未配置拍照
    功能。另查執勤員警係國家予執行公權力之人員，其身分係
    屬證人性質，所使用之測速儀器測得之時速122公里即為證
    據，違規當時有出示予駕駛人查看，本案超速違規屬實，依
    法舉發核無不妥」等語，併參以本件執勤員警所使用之雷射
    槍測速器，業經經濟部標準檢驗局於98年11月16日檢定合格
    ，有效期限至99年11月30日，有經濟部標準檢驗局98年11月
    16日雷達測速儀檢定合格證書1紙在卷可稽，是受處分人於
    上開時地為警測得超速行駛時，該測速儀器尚在檢定合格有
    效期限內，且因雷射測速儀之使用方式係逐車鎖定測速，以
    雷射光束瞄準測速之特性，應無發生錯認之情形，故該雷射
    測速儀之準確性及正確性當值信賴，依該測速儀所顯示之受
    處分人超速違規事實，堪以認定。受處分人所辯車輛行駛於
    中線車道，內側車道還有一部車，不知警方攔停之違規車輛
    為何者云云，即非可採。(四)況經原審勘驗警員所提供之舉發
    錄音光碟結果顯示，警員在攔停受處分人之前，即已朗讀違
    規地點係南下111公里700公尺處，違規車輛之車號為5312-Z
    G 號及其行速為122公里，攔停後復隨即告知受處分人該路
    段限速100公里，測得其行速為122公里，已超速違規，受處
    分人則表示沒有注意，此有本院勘驗筆錄1份附卷可憑，足
    見舉發時警方已清楚告知受處分人其有超速違規之事實，且
    受處分人當時亦表示未注意行車速度之情，則受處分人所辯
    警員要求出示證件後，未告知何違規即開立罰單云云，顯與
    前揭客觀事證不符，而無足採。(五)又本件執勤警員所使用之
    雷射槍測速器，屬於非照相式規格，有上述檢定合格證書在
    卷可參，警員自無從依受處分人要求提出違規採證照片，惟
    警員已當場出示測速器所顯示之數據予受處分人始製單舉發
    ，有如前述，受處分人徒以警員未能提供違規採證照片，否
    認違規，尚屬無據。又警方取締交通違規事件，其以照相、
    錄影等方式取證者，固足為違規之證明，惟警員當場舉發者
    ，舉發警員親身之目睹、耳聞，亦足為違規人違規之證明，
    非必所有違規事件，均須有照相、錄影等科學證據方足為違
    規之證據。本件雷射槍測速器所測得受處分人超速之數據，
    及取締警員所為之上開書面陳述，均足作為受處分人超速違
    規之證據，縱因該測速儀器不具照相功能而無採證照片，亦
    不影響受處分人超速行駛違規行為之判斷。(六)綜上所述，本
    件受處分人確有行經最高速限100公里之路段，行車速度122
    公里，超速22公里之違規事實。另舉發機關雖已按受處分人
    住所地臺中市○里區○○路158巷56弄24號寄送本件舉發通
    知單，並於99年12月14日寄存於大里郵局以為送達，此有受
    處分人之全戶戶籍資料（完整姓名）查詢結果及舉發機關送
    達證書存卷可佐，惟本件舉發通知單上所載應到案日期為99
    年9月23日，上開舉發通知單寄存後生合法送達效力之時，
    已逾應到案日期，受處分人實無從享有自行到案接受裁決或
    按期限繳納較低額罰鍰之利益。原處分機關在未更新受處分
    人應到案日期之情形下，遽處罰鍰5200元，自有未當。原處
    分既有前開違誤，應予撤銷，並由原審依道路交通管理處罰
    條例第33條第1項第1款、第63條第1項第1款規定及違反道路
    交通管理事件統一裁罰基準表，裁罰「罰鍰新臺幣參仟伍佰
    元，並記違規點數壹點。」等情，固非無見。
三、惟查，交通警察依道路交通管理處罰條例所列之違規事實製
    單舉發之行為，係公務員基於職務上之權力，依法就特定之
    具體事件所為之具公法上效果之單方面行政行為，性質雖為
    行政罰，然道路交通管理處罰條例第89條，既有準用刑事訴
    訟法之規定，則刑事訴訟法有關法院調查證據之事項，自應
    於道路交通案件審理中予以準用；又依道路交通事件處理辦
    法第15條：「法院就聲明異議之事件，必要時，得訊問受處
    分人及其他關係人，並得傳喚證人，命行鑑定，實施勘驗。
    」之相關規定可知，法院就聲明異議之案件為調查時，若受
    處分人所爭執之事項並非全然無疑，復無其他客觀證據（如
    ：相片或錄像等）足可供法院調查證明時，則基於公平正義
    及受處分人利益之維護，自應由執行查察取締勤務人員出庭
    ，依據調查人證之程序，使就親歷事實提供說明，以兼顧程
    序之正義及發現實質之真實。本件受處分人於原審時已爭執
    舉發員警並未出示雷射槍測速器上之數據，且其前方尚有另
    一部同時被攔之汽車等事項，查其所陳並非全然無疑，亦無
    其他客觀事證以供調查，是原審既未傳喚舉發員警具結作證
    ，亦未予受處分人到場表示意見之機會，僅依原舉發警察機
    關之書函，逕為上開裁定，自難昭折服。受處分人抗告意旨
    指摘及此，為有理由，爰將原裁定關於此部分予以撤銷，發
    回原審法院，期詳為調查後，另為適法之處置。
四、據上論斷，應依道路交通事件處理辦法第25條、刑事訴訟法
    第413條，裁定如主文。
中    華    民     國    100    年    12    月    2    日
            刑事第三庭   審判長法  官   王  增  瑜
                               法  官   曾  佩  琦
                               法  官   李  悌  愷
以上正本證明與原本無異。
不得再抗告。
                               書記官   陳  妙  瑋
中    華    民     國    100    年    12    月    2    日